臺灣板橋地方法院民事判決　　　　　　　　　　　　九十三年度訴字第一０六四號
　　原　　　告　甲○○○
　　兼　　　右　乙○○
　　訴訟代理人
　　被　　　告　丁○○
　　　　　　　　丙○○
右當事人間請求返還借款等事件，本院於中華民國九十三年八月十七日言詞辯論終結
，判決如左：
    主      文
被告丁○○應給付原告甲○○○新臺幣壹佰壹拾萬元及自民國九十三年七月八日起至
清償日止，按週年利率百分之五計算之利息。
原告其餘之訴駁回。
訴訟費用由被告甲○○○負擔。
本判決第一項於原告甲○○○以新臺幣拾柒萬元為被告丁○○供擔保後，得假執行
。
原告其餘假執行之聲請駁回。
    事      實
甲、原告方面：
一、聲明：(一)被告丙○○應給付原告乙○○新臺幣（下同）十二萬元及自起訴狀繕本
    百十萬元及自起訴狀繕本送達翌日起至清償日止，按年息百分之五計算之利息。
    (三)陳明願供擔保請准宣告假執行。
二、陳述：
    (一)緣原告乙○○與被告為臺北縣永和市清潔隊同事，丁○○與丙○○為夫妻，其
      二人竟意圖為自己不法之所有，以丁○○名義於民國八十七年五月五日起，自
      任互助會首招募互助會，第一會自八十七年五月五日起至九十年二月五日止，
      共計三十四會，每會會金一萬元，乙○○參加二會，分別係編號十九號乙○○
      自己名義，為活會，另編號第二十號媳婦黃湘涓名義，為死會；第二會自九十
      年十月十日起會，共計二十九會，每會一萬元，原告乙○○參加一會即編號第
      五號，為死會。詎被告二人惡性倒會，第一會於八十九年七月停標，第二會於
      九十一年二月停標，經原告與被告會算結果，被告尚欠乙○○二十二萬元會款
      。迭經乙○○催討，被告一直拒絕給付，原告向永和市調解委員會聲請調解，
      於九十二年一月二十二日調解成立，調解內容為自九十二年三月一日起，每月
      一日給付乙○○一萬元，至全部清償為止，被告遂自九十二年四月八日起開始
      給付，至九十三年三月八日止，共計給付十萬元，尚有十二萬元未給付，原告
      乙○○履催未果，只有依據調解書之法律關係，提起本件訴訟，請求被告丙○○給付十二萬元會款及法定遲延利息。
    (二)另被告丙○○開設工程公司，承包工程需資金週轉，遂向原告借貸，被告丁○○於臺灣板橋地方法院檢察署九十一年度偵字第一九三九五號偵查案件中，向
      朱學瑛檢察官陳述在案，丙○○以其妻丁○○名義，共同向原告乙○○及乙○○之妻甲○○○（以甲○○○為放貸名義人）借貸一百十萬元，並簽發面額一
      百萬元之本票一紙及金額十萬元之借據一紙交付予原告。惟期限屆至，被告二
      人拒不清償，迄今仍分文未付，茲依借貸關係，請求被告連帶返還借款一百十
      萬元及法定遲延利息。
三、證據：提出互助會單影本二紙、永和市調解委員會調解書影本一紙、存摺影本一
    件、本票影本一件、借據影本一件。
乙、被告方面：
  　被告未於言詞辯論期日到場，亦未提出書狀作何聲明或陳述。
    理      由
一、本件被告未於言詞辯論期日到場，核無民事訴訟法第三百八十六條所列各款情形
    ，爰依原告之聲請，由其一造辯論而為判決。
二、原告主張被告丁○○與丙○○為夫妻，被告以丁○○名義於八十七年五月五日起
    ，自任會首召集互助會，第一會八十七年五月五日起至九十年二月五日止，共計
    三十四會，每會一萬元，原告乙○○參加二會，一活會、一死會；第二會自九十
    年十月十日起會，共計二十九會，每會一萬元，原告乙○○參加一會，為死會。
    嗣被告惡性倒會，經原告乙○○與被告結算結果，被告尚欠二十二萬元會款，嗣
    於九十二年一月二十二日在永和市調解委員會調解成立，被告應自九十二年三月
    一日起，每月給付乙○○一萬元，至全部清償完止，惟被告僅給付十萬元，尚欠
    十二萬元，爰依調解書之法律關係請求被告丙○○給付十二萬元及自起訴狀繕本
    妻甲○○○（以甲○○○為放貸名義人）借款一百十萬元，並簽發面額一百萬元
    之本票一紙及金額十萬元之借據一紙交付予原告，惟迄未返還，另依借貸之法律
    關係，請求被告連帶返還原告乙○○、甲○○○借款一百十萬元及自起訴狀繕本
    告丁○○給付會款部分另由本院以裁定駁回）。
二、被告於相當時期經合法通知，未於言詞辯論期日到場，亦未提出任何書狀爭執或
    否認原告之主張。
三、按債權債務之主體應以締結契約之當事人為準，故凡以自己名義與人結約為債務
    之負擔者，即對於債權人當然負契約當事人應有之責任，契約上所載明之債權人
    ，不問其實際情形如何，對於債務人當然得行使契約上之權利，而且債權人只能
    向債務人請求給付，而不能向債務人以外之人請求給付（最高法院十八年上字第
    一六○九號、四十三年台上字第九九號判例、八十六年度台上字第三六二○號、
    九十二年度台上字第一八三四號判決意旨）。
四、經查原告主張被告以丁○○任會首，分別於八十七年五月五日、九十年十月十日
    召集互助會，每會一萬元，原告乙○○就第一會參加二會，為一活會、一死會，
    就第二會則參加一會，為死會，嗣經兩造結算結果，被告尚欠二十二萬元會款，
    嗣於九十二年一月二十二日在永和市調解委員會調解成立，被告應自九十二年三
    月一日起，每月給付乙○○一萬元，至全部清償為止，惟被告僅清償十萬元，尚
    欠十二萬元之事實，固據原告提出互助會單影本二件、調解書影本一件為證，惟
    查依原告提出之前開二紙互助會單所載，其會首均係丁○○，並非被告丙○○（
    見本院卷第九頁、第十頁），又永和市調解委員會九十二年民調字第○一九號調
    解書亦載明負給付義務之對造人為丁○○，丙○○僅係丁○○之委任代理人（見
    本院卷第十一頁），自難認被告丙○○為前開合會法律關係或調解書法律關係之
    契約當事人，揆諸前開說明，原告乙○○自不得依調解書之法律關係請求被告丙○○給付丁○○積欠之十二萬元會款。
五、次查原告主張被告丁○○、丙○○向原告乙○○及甲○○○借款一百十萬元，並
    由丁○○簽發面額一百萬元之本票一紙及十萬元之借據一紙交付予原告，惟迄未
    返還系爭借款之事實，固據其提出本票影本一件、借據影本一件為證（見本院卷
    第十五頁、第十六頁）。惟查原告乙○○於本院審理時自認：「借款係被告丁○○跟我說他先生作工程要用的，被告丙○○於偵查中也承認錢都是他拿去作工程
    用掉了，本票及借據只有被告丁○○簽名，借的時候被告丁○○、被告丙○○都
    有跟我講，其中二十萬元是被告丙○○拿走，其餘的借款是被告丁○○拿走，借
    款名義人是被告丁○○」（見本院卷第四十五頁），復核原告提出之本票上係由
    丁○○擔任發票人，原告甲○○○為受款人，借據上亦記載丁○○為借款人，甲○○○為出借人，足證本件借款之名義人應係出名之名義人即丁○○及甲○○○
    ，至原告乙○○雖係實際提供資金之人，惟其既非出名之出借人，要難認其係借
    貸契約之當事人；至系爭借款雖係供被告丙○○作工程週轉之用，惟丙○○並非
    出名借用之人，自不得以丁○○借款之用途係供丙○○作工程所用，遽認丙○○
    亦係借貸契約之當事人，故原告甲○○○請求被告丁○○返還借款一百十萬元及
    法定遲延利息，為有理由；至原告甲○○○請求丙○○返還借款及原告乙○○請
    求丁○○及丙○○返還借款部分，洵屬無據。
六、從而，原告甲○○○依據借貸之法律關係，請求被告丁○○返還借款一百十萬元
    及自起訴狀繕本送達翌日即九十三年七月八日起至清償日止，按年息百分之五計
    算之利息，為有理由，應予准許；逾此部分之請求，為無理由，應予駁回。
七、原告陳明願供擔保，聲請宣告假執行，經核其勝訴部份，經核於法尚無不合，爰
    酌定相當之擔保金額准許之；至其餘假執行之聲請，因該部份之訴業經駁回，其
    假執行之聲請亦失所附麗，應併予駁回。
八、因本案論證已臻明確，兩造其餘主張、陳述及所提之證據暨攻擊防禦方法，均與
    本案判斷結果無影響，毋庸再予一一審酌，附此敘明。
九、結論：本件原告之訴為一部有理由，一部無理由，依民事訴訟法第三百八十五條
    第一項前段、第七十九條、第三百九十條，判決如主文。
中　　　華　　　民　　　國　　九十三　　年　　　八　　　月　　三十一　　日
                                臺灣板橋地方法院民事第一庭
                                    法  官  周舒雁
右為正本係照原本作成
如對本判決上訴，須於判決送達後廿日內向本院提出上訴狀
中　　　華　　　民　　　國　　九十三　　年　　　八　　　月　　三十一　　日
                                    書記官  張坤校
